【裁判字號】    95,易,3250
【裁判日期】    951212
【裁判案由】    恐嚇取財
【裁判全文】
臺灣臺中地方法院刑事判決              95年度易字第3250號
公  訴  人  臺灣臺中地方法院檢察署檢察官
被      告  甲○○
上列被告因恐嚇取財案件，經檢察官提起公訴（95年度偵字第61
27號、第16985號、第19508號）及移送併辦（臺灣臺北地方法院
檢察署95年度偵字第16591號），本院裁定改依簡式審判程序審
理，判決如下：
    主    文
甲○○幫助連續意圖為自己不法之所有，以恐嚇使人將本人之物
交付，處有期徒刑肆月，如易科罰金，以銀元佰元即新台幣玖
佰元折算壹日。
    犯罪事實
一、甲○○可預見金融帳戶係個人理財之重要工具，關係個人財
    產、信用之表徵，一般人利用他人名義之金融帳戶，常與財
    產犯罪密切相關，且取得他人存摺之目的，在於收取贓款及
    掩飾犯行不易遭人追查，又對於提供帳戶之行為本身，雖無
    引發他人萌生犯罪之確信，但仍不顧他人所可能遭受之危險
    ，竟基於縱若有人持以犯恐嚇取財罪亦不違反其本意之幫助
    犯意，帶同其不知情之子李柏翰（業經檢察官為不起訴處分
    ），於民國94年5月11日至中國信託商業銀行忠孝分行（以
    下簡稱中信銀行）開設帳號第000000000000號帳戶；於94年
    7月5日至大眾銀行信義分行（以下簡稱大眾銀行）開設帳號
    第000000000000號帳戶後，即由甲○○保管前開帳戶。甲○
    ○並於94年7月5日至14日間之某日，基於幫助恐嚇取財之不
    確定故意，在臺北市○○街與市○○道口，以每本新台幣（
    下同）1500元之代價，將上開2家銀行帳戶之存摺、提款卡
    及密碼，出賣予年籍及姓名不詳綽號「小馬」之成年男子使
    用，該犯罪集團成員取得李柏翰所有之前開2家銀行帳戶後
    ，即意圖為自己不法所有，基於概括之犯意，連續而為下列
    行為：
(一)、於94年7月5日9時50分許，以電話向丙○○告以：其女兒遭
    控制，要求匯款才放人等語恫嚇，致使丙○○心生畏懼，而
    依其指示將40000元轉帳至上開李柏翰所開設之中信銀行忠
    孝分行帳戶。
(二)、於94年7月14日12時40分許，以電話向乙○○告以：要尋回
    失車需匯款25000元，否則無法尋回失車等語恫嚇，致使洪
    慧萍心生畏懼，而將25000元轉帳至上開李柏翰所開設之大
    眾銀行信義分行帳戶。
二、案經臺中縣警察局刑警大隊報告臺灣臺中地方法院檢察署檢
    察官偵查起訴及台北市政府警察局大安分局移送臺灣臺北地
    方法院檢察署檢察官偵查移送併辦。
    理由
一、上開犯罪事實業據被告甲○○坦承不諱，且經被害人乙○○
    、丙○○於警詢中指訴遭詐騙之事實相符（臺中縣警察局中
    縣警刑大偵三字第0940022013號卷第74至第75頁、臺灣臺北
    地方法院檢察署94年度偵字第23482號卷第27至第29頁），
    故被害人乙○○、丙○○有受詐騙集團成員詐騙一情，堪信
    為真實。此外，復有大眾銀行信義分行95年4月6日（95）眾
    信義發字第073號函附李柏翰開戶基本資料及交易往來明細
    表、中信銀行忠孝分行94年10月31日中信銀集作0000000000
    65號函及95年5月2日中信銀集作000000000091號函附李柏翰
    開戶基本資料及存款往來明細表各1份附卷可參（臺灣臺中
    地方法院檢察署95年度他字第1540號卷第55至第61頁、臺灣
    臺北地方法院檢察署94年度偵字第23842號卷第8至17頁、95
    年度偵字第16591號卷第2至第3頁），足認被告自白與事實
    相符，堪可採信。又存摺及提款卡等為身分及交易上具有重
    要憑信之文件，且邇來恐嚇集團犯罪層出不窮，該等犯罪，
    多數係利用人頭帳戶作為出入帳戶，並經媒體多次廣為披載
    ，金融機構亦於自動櫃員機旁設置警語，提醒匯款民眾注意
    ，被告既係成年且智力成熟之人，對此應知之甚詳，竟仍將
    其子之銀行存摺、提款卡等提供該成年人，而該成年人果然
    據以為犯恐嚇取財罪之出入帳戶，足見被告有容任該成年人
    利用其子之帳戶犯恐嚇取財罪之不確定故意，允無疑義。綜
    上所述，本件事證明確，被告犯行，足堪認定。
二、論罪科刑：
(一)、按行為後法律有變更者，適用行為時之法律。但行為後之法
    律有利於行為人者，適用最有利於行為人之法律，刑法第2
    條第1項定有明文，茲因本件論罪科刑所適用刑法業於94年2
    月2日以華總一義字第09400014901號令修正公布，並自95年
    7月1日起施行，法律有下列變更，爰比較新舊法如下：
１、按修正前刑法第30條第1項：「幫助他人犯罪者，為從犯。
    雖他人不知幫助之情者；亦同。」；同條第2項規定：「從
    犯之處罰，得按正犯之刑減輕之。」。修正後刑法第30條第
    1項規定：「幫助他人實行犯罪行為者，為幫助犯。雖他人
    不知幫助之情者，亦同。」；同條第2項規定：「幫助犯之
    處罰，得按正犯之刑減輕之」。刑法修正之結果將「幫助他
    人犯罪」之文字，修改為「幫助他人實行犯罪」，但就「幫
    助犯無獨立性，必以正犯有犯罪行為存在，始能成立」並無
    影響，故不論依修正前或修正後之刑法第30條第1項，被告
    均成立幫助犯，對被告而言，並無利或不利情形，應逕依刑
    法第2條第1項前段，適用修正前之刑法。
２、關於法定刑罰金刑部分，修正後刑法第33條第5款規定「罰
    金：新臺幣一千元以上，以百元計算之」，與修正前刑法第
    33條第5款規定「罰金：一元以上」不同。比較新舊法結果
    ，以舊法較有利於被告，故依刑法第2條第1項前段規定，本
    案關於刑法第346條第1項之法定刑罰金部分，自應適用行為
    時之法律即修正前刑法第33條第5款規定決定其罰金部分之
    法定刑。
３、被告行為後新法業已刪除連續犯之規定，此刪除雖非犯罪構
    成要件之變更，但顯已影響行為人刑罰之法律效果，自屬法
    律有變更，依新法第2條第1項規定，比較新、舊法結果，仍
    應適用較有利於被告之行為時法律即舊法論以連續犯（最高
    法院95年第8次刑事庭會議決議參照）。
４、關於易科罰金之折算標準，修正後刑法第41條第1項修正提
    高為「以新臺幣1,000元、2,000元、3,000元折算1日」，並
    刪除「因身體、教育、職業或家庭之關係，執行顯有困難者
    」之條件，第2項增訂「前項規定於數罪併罰，其應執行之
    刑未逾6月者，亦適用之」，而修正前刑法第41條第1項規定
    「得以1元以上3元以下折算1日（復依修正前罰金罰鍰提高
    標準條例第2條規定，係就原定數額提高為100倍折算1日即
    銀元100元以上300元以下折算1日）」，故關於易科罰金折
    算標準，以修正前之折算標準對被告較為利，應依刑法第2
    條第1項本文規定，適用修正前刑法第41條第1項前段、修正
    前罰金罰鍰提高標準條例第2條規定，定其易科罰金之折算
    標準。
５、綜上所述，經本院綜合比較結果，修正後刑法之規定並非較
    有利於被告，參酌修正後刑法第2條第1項前段、但書規定之
    「從舊從輕」原則，本案應適用修正前前揭刑法規定為法條
    適用之依據。
(二)、按「連續幫助」與「幫助連續」為不同之犯罪態樣，如基於
    概括犯意，多次幫助他人犯罪，為連續幫助，該幫助者有多
    次犯罪行為；如以一幫助行為，幫助他人連續犯罪，則為幫
    助連續，就幫助犯而言，僅有一次犯罪行為（最高法院87年
    度台上字第3865號判決參照）。本件被告僅有1次出售帳戶
    之行為，雖恐嚇取財正犯連續為2次恐嚇取財犯行，然依上
    開判決意旨，應論以幫助連續犯。查被告以出售其子所有之
    金融機構存摺、金融卡及密碼等物，供他人恐嚇取財匯款使
    用，其雖未參與恐嚇取財之行為，但顯然係以幫助之意思，
    參與恐嚇取財構成要件以外之行為，為幫助犯。其利用不知
    情之兒子李柏翰犯罪，為間接正犯。是核被告所為，係犯修
    正前刑法第30條第1項、第346條第1項之幫助連續恐嚇取財
    罪。被告幫助他人犯恐嚇取財罪，為從犯，應依修正前刑法
    第30條第2項之規定，按正犯之刑減輕之。又公訴意旨固僅
    就被告犯罪事實欄一(二)犯行部分提起公訴，惟併案部分即犯
    罪事實欄二(一)部分既與起訴部分有事實上一罪關係，本院自
    得一併審究。爰審酌被告因貪圖小利而觸法，正值壯年，卻
    不思以正當工作賺取所需，使犯罪者得以隱匿真實身分，增
    加司法機關查緝困難，並助長恐嚇集團氣焰，擾亂社會秩序
    ，造成被害人乙○○等人分別受有損失，危害社會治安非淺
    ，及其坦認犯行，尚有悔意等一切情狀，量處如主文所示之
    刑，並諭知易科罰金之折算標準，以資懲儆。
據上論斷，應依刑事訴訟法第273條之1第1項、第299條第1項前
段，刑法第2條第1項前段，刑法第346條第1項、修正前刑法第30
條、第56條、第41條第1項前段，罰金罰鍰提高標準條例第1條前
段、修正前罰金罰鍰提高標準條例第2條，現行法規所定貨幣單
位折算新台幣條例第2條，判決如主文。
中    華    民    國    95    年    12    月    12    日
                  刑事第四庭    法  官  柯雅惠
上正本證明與原本無異。
如不服本判決，應於送達後十日內向本院提出上訴狀（須附繕
本），上訴於台灣高等法院台中分院。
                                書記官  郭佳雯
中    華    民    國    95    年    12    月    12    日
附錄：
刑法第346條：
意圖為自己或第三人不法之所有，以恐嚇使人將本人或第三人之
物交付者，處六月以上五年以下有期徒刑，得併科一千元以下罰
金。
以前項方法得財產上不法之利益，或使第三人得之者，亦同。
前二項之未遂犯罰之。


司法院資訊處製作；財團法人民間司法改革基金會備份。
